【裁判字號】    90,訴,400
【裁判日期】    900911
【裁判案由】    分割共有物
【裁判全文】
臺灣嘉義地方法院民事判決  九十年度訴字第四○○號
    原      告  甲○○
    被      告  乙○○
右當事人間分割共有物事件，本院判決如左：
    主    文
兩造共有坐落嘉義縣大林鎮○○段二二二之三號、建、面積０‧０七二六公頃土地，
准依如附圖所示方法分割，其中甲部分面積０‧０三六三公頃分歸原告取得；乙部分
面積０‧０三六三公頃分歸被告取得。
訴訟費用由被告負擔二分之，餘由原告負擔。
    事    實
甲、原告方面：
  一、聲明：如主文第一項所示土地准予分割。
  二、陳述：緣坐落嘉義縣大林鎮○○段二二二之三號、建、面積０‧０七二六公頃
      土地（下稱系爭土地），為兩造所共有，共有人之應有部分比例各為二分之一
      ，系爭土地並無契約約定不能分割之協議，為增進土地之利用，爰訴請分割系
      爭土地。
  三、證據：提出土地登記簿謄本、地籍圖、分割方案圖等件為證。
乙、被告方面：
  一、聲明：原告之訴駁回。
  二、陳述：同意分割，並同意依附圖所示之分割方案。
丙、本院依職權函囑嘉義縣大林地政事務所派員會同兩造履勘現場，並繪製複丈成果
    圖。
        理    由
一、原告主張：系爭土地為兩造所共有，其應有部分各為二分之一，該土地並無不能
    分割或不分割之約定，惟不能協議分割，為增進土地之利用，爰訴請分割系爭土
    地，其分割方法如附圖所示等語。
二、按各共有人得隨時請求分割共有物。但因物之使用目的不能分割或契約定有不分
    割之期限者，不在此限；又共有物分割之方法，不能協議決定者，法院得因任何
    共有人之聲請，命為分配，民法第八百二十三條第一項、第八百二十四條第二項
    定有明文。經查：原告所主張之前開事實，業據提出提出土地登記謄本、地籍圖
    謄本為證，並為到場之被告所不爭執，且經本院勘驗現場查證屬實，有勘驗筆錄
    乙份足憑，自堪信為真實。從而，原告訴請合併分割，核無不合，應予准許。
三、至分割方案，本院爰審酌：系爭土地略呈方形，並有兩造之磚造平房，原告居住
    於東側，被告居住於西側，房屋後側均面臨道路，而被告居住部分面臨道路之房
    屋作為雜貨店使用，且系爭土地東側有柏油路面之巷道連接兩造上開三合院平房
    及庭院，前開房屋均可由住屋前、後側通行至巷道及道路等情，已據本院勘驗現
    場查證屬實，並斟酌共有人之意願（原告及被告均贊同如附圖所示之分割方案）
    ，衡量分割後各當事人對於土地利用之最大經濟效益，認為採用如附圖所示之分
    割方案，分割後之每一筆土地較為方正而完整，能增加土地利用之經濟效益；且
    能顧慮各共有人應有部分比例之大小，衡平比例分配其等面臨巷道，及可保留大
    部分之房屋，爰採酌如附圖所示之分割方案，判決如主文所示。
四、按敗訴人之行為按當時之訴訟程度為伸張或防衛權利所必要者，因該行為所生之
    費用，法院得酌量情形命勝訴之當事人負擔其一部，民事訴訟法第八十一條第二
    款定有明文。本件兩造因分割方法兩造無法達成協議，依前揭說明，本院認本件
    訴訟費用應由兩造按附表所示比例負擔，併此敘明。
五、據上論結，原告之訴為有理由，依民事訴訟法第三百八十五條第一項前段、第七
    十八條、第八十一條第二款判決如主文。
中      華      民      國    九十      年      九      月      十一    日
~B臺灣嘉義地方法院民事第二庭
~B    法  官  李文輝
右為正本係照原本作成
如對本判決上訴須於判決送達後廿日內向本院提出上訴狀
中      華      民      國    九十      年      九      月      二十    日
~B    書記官  楊福源


司法院資訊處製作；財團法人民間司法改革基金會備份。
